【裁判字號】    95,訴,5343
【裁判日期】    950830
【裁判案由】    塗銷所有權移轉登記等
【裁判全文】
臺灣臺北地方法院民事判決              95年度訴字第5343號
原      告  華僑商業銀行股份有限公司
法定代理人  甲○○
訴訟代理人  黃榮謨律師
複代理人    張瓊文律師
被      告  丙○○
            乙○○○
共      同
訴訟代理人  陳松棟律師
上列當事人間塗銷所有權移轉登記等事件，本院於中華民國九十
五年八月十六日言詞辯論終結，判決如下：
    主  文
被告間就附表所示之不動產，於民國九十四年四月七日、九十五
年一月一日所為之贈與行為，及民國九十四年四月二十六日及九
十五年一月十一日所為之所有權移轉行為，應予撤銷。
被告乙○○○應將前項不動產於民國九十四年四月二十六日、九
十五年一月十一日，登記原因為贈與之所有權移轉登記予以塗銷
。
訴訟費用由被告連帶負擔。
    事實及理由
一、原告主張：訴外人黃光禧於民國八十五年十二月五日邀同被
    告丙○○、訴外人柴婉玲為連帶保證人，自九十二年九月十
    二日起，陸續向原告借款十四筆，金額共新臺幣（下同）六
    千萬元，訴外人黃光禧自九十四年十二月二十三日起，未依
    約繳納本息之一部，尚欠五千五百三十五萬一千六百九十七
    元未能清償，經原告訴請本院請求渠等給付借款，業經以九
    十五年度重訴字第一四二號民事判決原告勝訴確定在案，惟
    原告於九十四年十二月三十日就上揭債權其中一筆，向本院
    聲請假扣押，發現被告丙○○先後於九十四年四月七日、九
    十五年一月一日，將其所有坐落臺北市○○區○○段二小段
    三六八地號土地所有權應有部分六分之二、四分之一，合計
    十二分之七，無償贈與其配偶即被告乙○○○，並於九十四
    年四月二十六日、九十五年一月十一日，以夫妻贈與為原因
    辦理所有權移轉登記予被告乙○○○，致被告丙○○之責任
    財產減少，而有害於原告對被告丙○○之債權，爰依民法第
    二百四十四條第一項、第四項規定，訴請撤銷上揭債權及物
    權行為，並請求被告乙○○○塗銷上揭所有權移轉登記等語
    。並聲明：如主文第一、二項所示。
二、被告對於原告主張之事實及未能清償債務等情不爭執，惟抗
    辯：希望得與其他債權一併和解云云。並聲明：原告之訴駁
    回。
三、兩造不爭執之事實：
  (一)訴外人黃光禧於民十五年十二月五日邀同被告丙○○、訴外
    人柴婉玲為連帶保證人，自九十二年九月十二日起至九十四
    年十二月一日止，陸續向原告借款十四筆，其中八筆借款期
    間係在九十二年九月十二日起至九十三年五月三十一日止，
    借款金額共新臺幣（下同）三千零四十萬元；另六筆借款期
    間係自九十四年五月二十三日起至九十四年十二月一日止，
    金額共二千九百六十萬元；合計金額共六千萬元，訴外人黃
    光禧自九十四年十二月二十三日起，未依約繳納本息之一部
    ，尚欠五千五百三十五萬一千六百九十七元，且被告丙○○
    亦未能清償，經原告訴請本院請求渠等給付上揭金額及利息
    、違約，並經本院以九十五年度重訴字第一四二號民事判決
    原告勝訴全部確定在案，有本院上揭判決附卷可稽，且為被
    告所不爭執，堪信為實在。
  (二)被告丙○○先後於九十四年四月二十六日、九十五年一月十
    一日，以夫妻贈與原因，辦理所有權移轉登記予被告乙○○
    ○，亦有土地登記謄本、臺北市建成地政事務所網路申領異
    動索引表、臺北市土地建物異動清冊等件可證，足信為真實
    。
四、按「債務人所為之無償行為，有害及債權者，債權人得聲請
    法院撤銷之。」民法第二百四十四條第一項定有明文。原告
    主張被告丙○○自八十五年起即保證訴外人黃光禧對原告所
    負之保證責任，且訴外人黃光禧自九十二年九月十二日起至
    九十三年五月三十一日止，向原告借款八筆，金額共三千零
    四十萬元；自九十四年五月二十三日起至九十四年十二月一
    日止，向原告借款六筆，金額共二千九百六十萬元；被告丙
    ○○無法清償上揭保證債務，並先後於九十四年四月七日、
    九十五年一月一日分別將系爭不動產所有權應有部分六分之
    二、四分之一贈與被告乙○○○，嗣分別於九十四年四月二
    十六日、九十五年一月十一日移轉登記予被告乙○○○，致
    被告丙○○責任財產減少，而害於原告被告之債權等情，為
    被告所不爭執，且據其提出與所述相符之上揭判決、土地登
    記謄本、索引表、清冊等件為證，原告之主張為可採信，依
    上揭規定，原告自得聲請本院撤銷上揭贈與之債權行為及所
    有權移轉之物權行為，應予准許。又上揭債權、物權行為既
    因撤銷而失其效力，則上揭所有權移轉登記，自失權源，原
    告請求被告乙○○○塗銷上揭登記，亦屬有據，應併予准許
    。
五、綜上所述，原告據以提起本訴，請求本院撤銷被告間就附表
    所示之不動產，於民國九十四年四月七日、九十五年一月一
    日所為之贈與行為，及民國九十四年四月二十六日及九十五
    年一月十一日所為之所有權移轉行為；並被告乙○○○應將
    前項不動產於民國九十四年四月二十六日、九十五年一月十
    一日，登記原因為贈與之所有權移轉登記予以塗銷，即無不
    合，應予准許。
六、據上論結，原告之訴為有理由，依民事訴訟法第八十五條第
    二項，判決如主文。
中    華    民    國    95    年    8     月    30    日
                  民事第六庭    法  官  吳光釗
附表：
┌──┬──────┬──┬────┬─────┐
│編號│土 地 標 示 │地目│權利範圍│登記日期  │
├──┼──────┼──┼────┼─────┤
│ 1  │臺北市萬華區│ 建 │六分之二│94.4.26   │
│    │雙園段2小段 │    │        │          │
│    │368地號     │    │        │          │
├──┼──────┼──┼────┼─────┤
│ 2  │同        上│同上│四分之一│95.1.11   │
└──┴──────┴──┴────┴─────┘
以上正本係照原本作成
如對本判決上訴，須於判決送達後20日內向本院提出上訴狀
中    華    民    國    95    年    8     月    30    日
                                書記官  陳素卿


司法院資訊處製作；財團法人民間司法改革基金會備份。
